臺灣桃園地方法院刑事判決　　　　　　　　　　　　　九十一年度易字第六七六號
　　公　訴　人　臺灣桃園地方法院檢察署檢察官
　　被　　　告　乙○○
右列被告因竊盜案件，經檢察官聲請簡易以簡易判決處刑（聲請案號：九十年度偵字
第一一九八號），本院認為不宜，經改用通常程序審理判決如左：
    主      文
乙○○無罪。
    理      由
壹、程序部分：
    被告乙○○經合法傳喚無正當理由不到庭，因本件係法院認為應諭知無罪之案件
    ，爰不待其陳述逕行判決。
貳、實體部分：
一、公訴意旨以：被告乙○○與甲○○（另行審理）共同意圖為自己不法之所有，於
    民國九十年七月十九日某時，在桃園縣平鎮市○○路○段三一二號前，竊取丙○○所有之ＣＭ－６４５３號自小貨車（公訴人誤為小客車）後供乙○○使用，嗣
    乙○○於九十年七月二十一日四時許，在桃園縣中壢市○○街三四號前為警查獲
    ，因認被告乙○○犯有刑法第三百二十條之竊盜罪等語。
二、按犯罪事實應依證據認定之，無證據不得推定其犯罪事實。又不能證明被告犯罪
    者，應諭知無罪之判決，刑事訴訟法第一百五十四條、第三百零一條第一項分別
    定有明文。又犯罪事實應依證據認定之，無證據不得推定其犯罪事實，刑事訴訟
    法第一百五十四條定有明文。所謂證據，須適於為被告犯罪事實之證明者，始得
    採為斷罪資料，如未能發現相當證據，或證據不足以證明，自不能以推測或擬制
    之方法，以為裁判基礎（最高法院五十三年台上字第二七五○號及四十年台上字
    第八十六號判例參照）。另認定犯罪事實應依證據，為刑事訴訟法所明定，故被
    告否認犯罪事實所持之辯解，縱屬不能成立，仍非有積極證據足以證明其犯罪行
    為，不能遽為有罪之認定，最高法院三十年上字第一八三一號亦著有判例在案。
三、被告蒙家旺經合法傳喚無正當理由不到庭陳述，惟訊據被告乙○○於警偵訊中堅
    決否認有何公訴人所指之竊盜犯行，於警訊時辯稱：我於九十年七月二十一日三
    時許再平鎮市○○路○段二號前接獲我朋友甲○○電話請我幫他一個忙，要我至
    中壢市○○街卅四號前幫他把ＣＭ－６４５３號自小貨車開至附近停車場停放，
    當時我不知該車是贓車，一直到了停車現場，我爬上該車，準備駛離時（當時該
    車是發動中）發現該車鑰匙孔上並無鑰匙，我才發現該車是贓車，我馬上就下車
    ，站在車駕駛座旁，就被警方巡邏發現查獲。我不知道如何發動，該車當時正在
    發動中；及我並不知道該車是甲○○自何處竊取，是到中壢市金山揭卅四號前移
    車時才發現是贓車；及我並沒有使用該車各等語（見偵卷第四頁背面、第五頁正
    面，九十年七月二十一日警訊筆錄）。於偵查時則辯稱：（問：九十年七月二十
    一日凌晨四時二十分許在中壢被查獲駕駛贓車？）是，當時我在車上，是我朋友
    甲○○打電話給我，叫我開到附近停車場停放；及（問：如何進入車內？）當時
    車門開著，車子是發動的，後來我發現車子沒鑰匙，我要趕快離開各等語（見偵
    卷第十九頁背面、第廿頁正面，九十年七月二十一日偵訊筆錄）。
四、本件公訴人認被告乙○○涉犯刑法第三百二十條第一項之竊盜罪嫌，無非以被告
    乙○○所使用之自用小客車，確係丙○○所失竊之物品，及被告並未說明甲○○
    如何交付汽車鑰匙，卻稱上車後發現無鑰匙可發動就欲離去即為警查獲等情顯與
    常理相悖，及被害人丙○○之證言，並有贓物領據乙紙附卷可憑，資為論據。按
    公訴人之認定固非無見，然查：
  (一)被告乙○○獲案後於警偵訊中均否認竊取上開自用小客車，並指稱：係經甲○○
    電聯通知伊至查獲地點助其移車等語。又依其所陳：車門是開的，車子是發動的
    ，及伊發現鑰匙孔沒鑰匙便立即下車等狀況觀之，核與其另陳係斯時始警覺該車
    係贓車而欲離去之辯解要相符合。公訴人指其既並未向江某接交鑰匙，卻又稱無
    鑰匙可供發動而與常理相悖，顯係誤會被告之表意，故公訴人此部份之認定自難
    成立。
  (二)又經訊之證人甲○○否認被告所言，於本院審理時稱：絕無電請被告移車，案發
    當時伊正在南投休養傷勢云云。是被告所辯固屬無法證明，然因證人因遭被告指
    述交付本件贓車，究不能僅憑證人之證言即完全否定上開情節為真之可能。再縱
    認被告乙○○所辯不能成立，然除非有積極證據足以證明其犯罪行為，仍不能遽
    為有罪之認定，此揆之前揭三十年上字第一八三一號判例意旨即明。
  (三)查本件被害人丙○○固報案指其所有之前揭自用小貨車失竊，惟因並未指明係何
    人所為，其在警局之供述及所出具之贓物領據充其量僅能認定本件自用小貨車係
    屬贓物而已。且依經驗法則，盜贓物之取得或出於竊盜、收受、故買贓物及侵占
    離本人所持有之物，或因不知情而取得，原因非只一端，不能僅因被告乙○○駕
    駛本件被竊之自用小貨車，為警查獲，即認該車係其所竊。
  (四)此外，本件復查無其他積極證據足供被告乙○○犯有竊盜罪之參佐，以證明其確
    有公訴人所指之前開犯行。是其犯罪係屬不能證明，揆諸前揭說明，自應諭知被
    告乙○○無罪之判決。
五、至被告乙○○是否犯有刑法第三百四十九條第二項之收受贓物罪，因刑事訴訟法
    第三百條所謂得就起訴之犯罪事實，變更檢察官所引應適用之法條，係指於科刑
    之判決，法院於不妨害事實同一之範圍內，得自由認定事實，適用法律。查本件
    起訴書並未敘及被告乙○○收受贓物之事實，本院自不得引用該規定，變更檢察
    官所引竊盜罪法條而依收受贓物罪論處，而應由檢察官另行為適法之處理，附此
    說明。
據上論斷，刑事訴訟法第三百零一條第一項、第三百零六條，判決如主文。
本案經檢察官林鈺雄到庭執行職務。
中      華      民      國    九十一    年      五      月     十五     日
                                臺灣桃園地方法院刑事第五庭
                                  法      官    江  德  民
右正本證明與原本無異。
如不服本判決，應於判決送達後十日內，向本院提出上訴狀。
                                  法院書記官    李  劍  龍
中      華      民      國    九十一    年      五      月     十五     日
